【裁判字號】    97,家救,23
【裁判日期】    970630
【裁判案由】    訴訟救助
【裁判全文】
臺灣臺北地方法院民事裁定              97年度家救字第23號
聲  請  人  甲○○
代  理  人  林美倫  律師
上列聲請人與相對人林敬恩間離婚事件，聲請人聲請訴訟救助
，本院裁定如下：
    主  文
聲請駁回。
    理  由
一、聲請意旨略以：聲請人與配偶林敬恩間離婚事件因聲請人無
    資力支出訴訟費用，業經財團法人法律扶助基金會台北分會
    准予法律扶助，爰就聲請費用准予訴訟救助云云。
二、按當事人無資力支出訴訟費用者，法院應依聲請，以裁定准
    予救助。但顯無勝訴之望者，不在此限。法院認定前項資力
    時，應斟酌當事人及其共同生活親屬基本生活之需要。民事
    訴訟法第一百零七條定有明文。次按經財團法人法律扶助基
    金會分會准予法律扶助之無資力者，其於訴訟程序中，向法
    院聲請訴訟救助時，應准予訴訟救助，但另有不符法律扶助
    事實之證明者，不在此限，法律扶助法第62條亦定有明文。
    足認法院仍得就當事人資力是否符合無資力之法律救助要件
    進行審查，倘當事人資力與民事訴訟法第107條第1項前段規
    定「無資力」聲請訴訟救助之條件不合，應予駁回。又所謂
    無資力者，係指符合社會救助法之低收入戶或其每月可處分
    之收入及可處分之資產低於一定標準者，法律扶助法第3條
    第1項定有明文。又申請人非單身戶，以其住所地單身戶之
    標準，其應計算之家庭人口數自第三人起，每增加一人，則
    全家每月可處分之總收入即增加一萬元計；申請人為單身戶
    ，住所地於臺北市之申請人每月可處分之收入未超過新臺幣
    （下同）28,000元者。財團法人法律扶助基金會受法律扶助
    者無資力認定標準第3條第1項第1、2款可資參照。是依聲請
    人應計算之家庭人口數為3人，則依上開規定其全家每月可
    處分之總收入應低於38,000元，始符受法律扶助之標準。
三、本件聲請人主張之事實，固據提出財政部臺北市國稅局財產
    歸屬資料清單及財團法人法律扶助基金會台北分會審查決定
    通知書等件為證，惟本院依職權調閱聲請人稅務電子閘門財
    產所得調件明細表結果，聲請人於94年度、95年度之所得收
    入分別為653,269元、665,836元，則聲請人於各該年度每月
    可處分之總收入達54,439元、55,486元，顯已逾越前開得受
    法律扶助無資力之認定標準。況本件訴訟費用僅3千元，依
    聲請人之資力，應足以支付。是其聲請訴訟救助自難准許。
四、從而，聲請人聲請訴訟救助，於法未合，應予駁回。
五、爰依首揭規定裁定如主文。
中    華    民    國    97    年    6     月    30    日
                      家事法庭  法  官  李莉苓
以上正本係照原本作成。
如對本裁定抗告，須於裁定送達後十日之不變期間內，向本院提
出抗告狀。
中    華    民    國    97    年    6     月    30    日
                                書記官  廖素芳


司法院資訊處製作；財團法人民間司法改革基金會備份。
